臺灣雲林地方法院民事裁定
110年度消債更字第56號
債  務  人  張志和  
代  理  人  林堯順律師（法扶律師)   
債  權  人  第一商業銀行股份有限公司

法定代理人  邱月琴  


債  權  人  國泰世華商業銀行股份有限公司

法定代理人  郭明鑒  
代  理  人  王甄薇  

債  權  人  新加坡商艾星國際有限公司台灣分公司

法定代理人  曾惠雯  


債  權  人  滙誠第一資產管理股份有限公司

法定代理人  莊仲沼  

債  權  人  滙誠第二資產管理股份有限公司

法定代理人  莊仲沼  

上列當事人間因消費者債務清理事件債務人聲請更生，本院裁定
如下：
    主  文
聲請駁回。
聲請程序費用由聲請人負擔。
    理  由
一、按債務人不能清償債務或有不能清償之虞，且無擔保或無優
    先權債務總額未逾新臺幣（下同）1200萬元者，於法院裁定
    開始清算程序或宣告破產前，得向法院聲請更生；債務人對
    於金融機構負債務者，在聲請更生或清算前，應向最大債權
    金融機構請求協商債務清償方案，或向其住、居所地之法院
    或鄉、鎮、市、區調解委員會聲請債務清理調解。消費者債
    務清理條例（下稱消債條例）第3 條、第42條第1 項、第15
　　1 條第1 項分別定有明文。私法上債之關係，係以當事人間
    之信賴關係為基礎，為社會經濟建構之重要支柱，故當事人
    以法律行為追求自己利益之際，亦應顧及對方之利益，本於
    誠實及信用之原則，行使其債權及履行其債務，故債務人欲
    以消債條例調整其所負義務，自應本於誠信原則，僅在其確
    有不能清償債務或有不能清償之虞，而陷於經濟上之困境時
　　，始得准許。以避免藉此善意之立法而惡意圖謀減免債務，
    致社會陷於道德危險。又所謂不能清償，係指債務人因欠缺
    清償能力，對已屆期之債務，全盤繼續處於不能清償之客觀
    經濟狀態而言。亦即債務人欠缺清償能力，對於已屆清償期
　　，且已受請求之債務之全部或主要部分，客觀上可預見其為
    一般且繼續的不能清償之財產狀態之謂。而清償能力係由財
    產、信用、勞力三者所構成，故雖無足夠之財產，如有良好
    之信用、優良之技術或持續不斷之勞力，即屬有清償債務之
    可能，故應綜衡債務人全部之收支、信用及財產狀況，評估
    是否因負擔債務，而不能維持最基本之生活條件，所陳報之
    各項支出，是否確屬必要；如曾有協商清償方案，其條件是
    否已無法兼顧個人生活之基本需求等情，為判斷之準據。
二、聲請意旨略以:聲請人對金融機構及非金融機構債權人之債
    務總金額合計574,871元，於消債條例施行後，依規定向本
    院聲請消費者債務清理法院前置調解程序，經本院以110年
    度司消債調字第78號受理調解後，嗣於民國110年11月8日調
    解不成立終結。而聲請人客觀上就已屆清償期之債務有不能
    清償或不能清償之虞，復聲請人未經法院裁定開始清算程序
    或宣告破產，爰聲請更生等語。
三、經查:
㈠、聲請人於聲請更生前5年內曾任職金家企業股份有限公司、雲
    林縣商業售貨職業工會、正業豪詠水電有限公司、隆滢工業
    股份有限公司，自110年7月27日迄今任職先鋒保全股份有限
    公司擔任保全，並於同日起以「先鋒保全股份有限公司嘉義
    辦事處」為投保單位，有財產及收入狀況說明書、108及109
    年度綜合所得稅各類所得資料清單、員工在職證明申請表、
    勞工保險被保險人投保資料表等在卷可參（本院卷第17頁，
    110年度司消債調字第78號卷【下稱調字卷】第15、33-40、
    69-71頁），堪認聲請人係5年內未從事營業活動之自然人，
    屬消債條例第2條所規定之消費者，而為消債條例適用之對
    象。再者，聲請人於110年9月15日以書面向本院聲請調解，
    經本院以110年度司消債調字第78號受理調解後，於110年11
    月8日調解不成立乙情，亦有聲請人提出之本院民事事件調
    解不成立證明書可證（本院卷第23頁），並經本院依職權調
    閱上開調解卷宗，核閱無誤。聲請人於上開調解不成立後為
    本件更生之聲請，本院自應綜合聲請人之債務、收入、生活
    必要支出及財產狀況等情，評估、判斷聲請人依其客觀清償
    能力，是否對已屆清償期之債務，有不能清償或不能清償之
    虞之情形。
㈡、聲請人迄至110年10月1日止對債權人新加坡商艾星國際有限
    公司台灣分公司負有債務金額168,514元、對債權人滙誠第
    一資產管理股份有限公司負有債務金額75,482元、對債權人
    滙誠第二資產管理股份有限公司負有債務金額12,056元，迄
    至110年12月31日止對債權人國泰世華商業銀行股份有限公
    司負有債務金額178,078元，迄至110年1月18日止對債權人
    第一商業銀行股份有限公司負有債務金額99,836元，合計約
    533,966元等情，有聲請人之債權人清冊、財團法人金融聯
    合徵信中心當事人綜合信用報告（債務清理條例前置協商專
    用債權人清冊）及各債權人之陳報狀、債權憑證暨繼續執行
    紀錄表、債權證明文件、債權讓與證明書、債權金額計算書
    、試算表等件在卷可按（本院卷第21-22、49-81頁，調字卷
    第21-27、73-147、167-171、193-195頁）。
㈢、聲請人目前每月收入約30,000多元，係以匯票方式給付薪資
    ，業據其陳報在卷（本院卷第17、140頁，調字卷第15頁）
    。因聲請人提出之員工在職證明申請表上記載「新進人員薪
    資30,000第4個月31,500」等文字，而聲請人到職日期係110
    年7月27日，至遲自110年11月起，聲請人每月薪資應有31,5
    00元，且除上開所得外，聲請人並無其他固定收入，是本件
    聲請人每月收入應以31,500元列計，爰以此作為認定聲請人
    客觀清償能力之基準。
㈣、又聲請人陳報其居住雲林縣，願以雲林縣每人每月最低生活
    費之1.2倍計算其個人生活所需，即以衛生福利部所公告臺
    灣省110年最低生活費13,288元之1.2倍即15,946元作為標準
    （本院卷第18頁）。另聲請人陳報須扶養同住子女張毓珊，
    張毓珊雖已成年，但因其患有視力障礙且不會騎乘機車，目
    前沒有工作，每月僅領有社會救助款約3,372元，依衛生福
    利部所公告臺灣省110年最低生活費13,288元之1.2倍即15,
　　946元作為標準，扣除社會救助款後，所餘費用由其與前配
    偶平均負擔，故須負擔扶養費6,087元等語（本院卷第83-85
    、139-140頁），並提出全戶戶籍謄本以及張毓珊中華民國
    身心障礙證明、全國財產總歸戶財產查詢清單、108及109年
    度綜合所得稅各類所得資料清單、雲林縣土庫鎮農會活期儲
    蓄存款存摺交易紀錄等資料為憑（本院卷第117-127頁，調
    字卷第41、47頁）。本院審酌張毓珊目前之身體及生活狀況
    ，認確有受扶養之必要，故聲請人每月之生活必要費用應為
    22,033元（計算式:15,946+6,087=22,033）。　　
㈤、因此，聲請人每月收入所得為31,500元，扣除其個人平均每
    月生活必要支出22,033元後，其每月可供清償債務之餘額為
    9,467元（計算式：31,500-22,033=9,467）。且聲請人目前
    除每月所得收入外，其名下財產僅有存款餘額777元，並無
    其他財產等情，業據聲請人陳明在卷，並有其財產及收入狀
    況說明書、財產清冊、全國財產總歸戶財產查詢清單、崙背
    郵局、京城銀行崙背分行、彰化銀行虎尾分行、雲林縣土庫
    鎮農會、國泰世華銀行斗六分行、土地銀行等帳戶歷史交易
    紀錄在卷可參（本院卷第17、85、89-115頁，調字卷第15、
    31、57頁）。是以聲請人所積欠上開債務金額約為533,966
    元計算，毋需5年即能清償完畢【計算式:算式:（533,966-7
    77）÷9,467÷12≒4.6】，且審酌聲請人年僅44歲，正值青壯
    ，堪認聲請人客觀上之經濟狀態仍具有清償能力，自難遽認
    其有不能清償債務或不能清償債務之虞之情事存在。況聲請
    人於本院行債務清理之調解時，稱願以月付約5,000元至6,0
    00元分期等語，有該調解程序筆錄附卷可按（調字卷第187
    頁），亦難認已依最大誠信原則，商討解決方案，而無濫用
    更生程序之情事。
四、從而，本件聲請人更生之聲請，依其每月可支配所得既不能
    認不足以維持基本生活，且尚有償還債權人債務之可能，難
    認聲請人有不能清償債務或有不能清償之虞之情形，核與消
    債條例第3條所規定之要件不符，且此要件之欠缺無從命補
    正，故應駁回其聲請，爰裁定如主文。
中　　華　　民　　國　　111 　年　　1 　　月　　26　　日
              民事第一庭    法　　　官　黃一馨
上為正本係照原本作成
如不服本裁定，應於裁定送達後10日內，以書狀向本院提出抗告
，並繳納抗告費新臺幣1千元
中　　華　　民　　國　　111 　年　　1 　　月　　26　　日
                            書　記　官　鄭夙惠